【裁判字號】    98,消債更更,27
【裁判日期】    981130
【裁判案由】    更生程序
【裁判全文】
臺灣嘉義地方法院民事裁定          98年度消債更更字第27號
聲  請  人  甲○○
即 債務人
上列當事人因消費者債務清理事件聲請更生，本院裁定如下：
    主  文
債務人自中華民國九十八年十一月三十日十二時起開始更生程序
。
命本院司法事務官進行本件更生程序。
    理  由
一、按債務人不能清償債務或有不能清償之虞者，得依本條例所
    定更生或清算程序，清理其債務，消費者債務清理條例第3
    條定有明文。再按債務人與金融機構協商成立者，不得聲請
    更生或清算。但因不可歸責於己之事由，致履行顯有重大困
    難者，不在此限；本條例施行前，債務人依金融主管機關協
    調成立之中華民國銀行公會會員辦理消費金融案件無擔保債
    務協商機制與金融機構成立之協商，準用前項之規定；債務
    人無擔保或無優先權之債務總額未逾新臺幣（下同）1,200
    萬元者，於法院裁定開始清算程序或宣告破產前，得向法院
    聲請更生；法院開始更生程序之裁定，應載明其年、月、日
    、時，並即時發生效力，復為同條例第151條第5項、第6項
    ，第42條第1項及第45條第1項所明定。
二、本件聲請意旨略以：債務人於同條例施行後，曾以書面向最
    大債權金融機構花蓮區中小企業銀行（下稱花企銀行，現為
    中國信託商業銀行合併）請求共同協商債務清償方案，約定
    自民國95年7月起，分96期，利率百分之五，每月十日繳款
    新台幣（下同）3萬2,090元，債務人自協商後均依約履行繳
    款，惟至96年10月因擔任第三人保證人，當月月薪無預警遭
    法院強制扣薪，致使債務人在降低還款能力的狀況下，停止
    繳款而毀諾，無擔保或無優先權之債務總額未逾1,200萬元
    ，債務人復未經法院裁定開始清算程序或宣告破產，仍得聲
    請更生等語。
三、經查債務人主張其每月必須支出膳食費5, 400元、通訊費1,
    000元、零用金1,400元、住宿費250元、醫療費200元、撫養
    費1萬元。膳食費5,400元，債務人自陳未婚單身，本院認
    為膳食費每日以150元為妥，每月應為4,500元，超過部分，
    不應准許。通訊費1,000元，本院認為債務人既然積欠龐
    大債務，即應以償債為優先，通訊費1, 000 元尚屬過高，
    以300元為妥。零用金1,400元、住宿費250 元、醫療費
    200元，醫療費部分，債務人業已提出診斷證明、門診收據
    為佐，債務人患有慢性失眠症、神經衰弱，需予治療，故可
    列為必要支出，住宿費部分，債務人主張現住公司宿舍，每
    月需支付250元之費用，債務人雖未提出單據為證，但本院
    認為尚稱合理，准列為必要支出，零用金部分，可認為生活
    所必要者，所列金額亦無浮誇情形，亦准列為必要支出。
    撫養費1萬元，債務人主張其需扶養父乙○○、母丙○○，
    每月各5,000元，然經本院調取乙○○、丙○○97年度稅務
    電子閘門財產所得調件明細表，乙○○有收入69萬3,999元
    （已扣除稅額），包括利息1,066元，利息若以百分一折算
    存款本金為10萬6,600元，名下且有房屋1棟、田賦9筆、土
    地16筆，價值191萬1,086元，丙○○有收入485元（已扣除
    稅額），名下有房屋1棟、土地1筆、田賦7筆、汽車1部，價
    值70萬2,778元，核之均非無謀生能力，又債務人有胞妹江
    蕙伶，業已成年，亦應負擔扶養義務，故本院認為債務人扶
    養父母之費用每月以2,000元為宜。綜上，債務人每月必要
    支出為8,650元（計算式：4,500＋300＋1,400＋250＋200＋
    2,000＝8,650）。
四、再查債務人主張其因擔任第三人保證人，於協商後遭法院強
    制執行扣薪，所領薪資不足支付協商款項而毀諾，有不可歸
    責於債務人之事由等情，經查：
 （一）債務人主張因第三人江勇潮之保證債務，於96年10月遭
       華南銀行聲請法院強制執行扣薪乙節，有抗告人提出之
       本院97年度執實字第23628號執行命令影本在卷可稽，並
       有華南銀行98年7月3日陳報狀附債權憑證可資參核，又
       經調取本院96年度執助字第478號及97年度執字第23628
       號執行案卷核閱屬實，是本院依華南銀行等債權人聲請
       ，對於抗告人任職於臺灣化學纖維股份有限公司新港廠
       薪資，以每月得支領之各項勞務報酬（包括薪津、津貼
       、補助費等在內）三分之一、獎金及考績等四分之三範
       圍內，為強制執行扣薪並移轉於債權人銀行等情，應可
       認定。
 （二）依債務人任職之上開公司98年9月30日以（98）台化（嘉
       ）總字第00649號函附抗告人薪資明細所示，債務人96
       年10月至12月薪資共計127,702元（43,708＋41,876＋
       42,118），扣除法院執行1/3後，平均月薪28,378元（
       127,702×2/3÷3，元以四捨五入），債務人96年度獎金
       收入共計231,862元，扣除法院強制執行3/4後，平均每
       月獎金收入約4,830元（231,862×1/4÷12），則於法院
       強制執行後，債務人96年10月至12月之平均月收入為33,
       208元（28,378＋4,830）。又債務人97年度每月薪資收
       入扣除法院執行1/3後，平均每月薪資27,712元（498,
       816×2/3÷12），該年度獎金扣除法院強制執行3/4後，
       平均每月獎金收入5,429元（260,591×1/4÷12），則債
       務人97年度每月平均收入為33,141元（27,712＋5,429）
      。債務人98年1月至9月薪資收入扣除法院執行1/3後，平
       均每月薪資28,201元（380,711×2/3÷9），已列計之獎
       金扣除法院強制執行3/4後，平均每月獎金收入4,061元
      （146,204×1/4÷9），則債務人98年1月至9月平均收入
       為32,262元（28,201＋4,061），本院認以上開公司薪資
       資料扣除強制執行款項後，認列債務人收入情況，應屬
       允當。
 （三）本件以債務人96年10月至12月平均月收入33,208元、97
       年度平均每月收入33,141元、98年1月至9月平均月收入
       32,262元計算，扣除原審認定之每月生活必要支出8,650
       元後，顯不足清償協商金額32,090元，是債務人主張其
       因協商後遭法院強制執行扣薪，有不可歸責於己之事由
       ，致履行前揭協商之清償方案顯有重大困難乙節，應屬
       可採。
五、綜上，以聲請人每月收入扣除法院強制扣薪後，扣除其生活
    必要費用，不足清償其依前揭協商每月應清償之金額，是債
    務人主張其有不可歸責於己之事由，致履行前揭協商之清償
    方案顯有重大困難乙節，應可相信。此外，本件又查無債務
    人有消費者債務清理條例第6條第3項、第8條或第46條各款
    所定駁回更生聲請之事由存在，則債務人聲請更生，於法尚
    無不符，應予准許，爰裁定如主文第1項所示。
六、次按法院裁定開始更生或清算程序後，得命司法事務官進行
    更生或清算程序，消費者債務清理條例第16條第1項前段定
    有明文。本件債務人聲請更生，業經本院裁定准許開始更生
    程序，爰依前揭規定，命法事務官進行本件更生程序。
中    華    民    國    98    年    11    月    30    日
              民事第一庭    法      官  林世芬
上為正本，係照原本作成。
本裁定不得抗告。
中    華    民    國    98    年    11    月    30    日
                            書  記  官  許龍崑


司法院資訊處製作；財團法人民間司法改革基金會備份。
